臺灣桃園地方法院刑事判決　　　　　　　　　　　　　九十年度易字第二五八五號
　　公　訴　人　臺灣桃園地方法院檢察署檢察官
　　被　　　告　乙○○
　　　　　　　　甲○○
　　　　　　　　己○○
　　　　　　　　戊○○
右列被告因贓物案件，經檢察官提起公訴（九十年度偵字第一九九、一○六三○號
），本院判決如左：
    主      文
乙○○故買贓物，累犯，處拘役伍拾日，如易科罰金，以參佰元折算壹日。
甲○○收受贓物，處拘役貳拾日，如易科罰金，以參佰元折算壹日。被訴竊盜部分無
罪。
己○○無罪。
戊○○免訴。
    事      實
一、乙○○有下列前案紀錄：
  (一)曾因犯搶奪罪，於民國（下同）八十四年八月八日經本院以八十四年訴字第九二
    八號判處有期徒刑一年六月，嗣於八十四年九月四日確定，並於八十四年九月四
    日送監執行，指揮書執畢日期為八十五年十一月三十日，並於八十五年六月十八
    日縮短刑期假釋出獄，至八十五年十一月十日期滿未被撤銷而執行完畢。
  (二)又因犯連續竊盜罪，於九十年一月三日經本院以八十九年易字第二０八一號判處
    有期徒刑一年，嗣經上訴，而於九十年五月三十日經臺灣高等法院以九十年上易
    字第一三四四號改判有期徒刑一年六月確定，並於九十年八月十六日送監執行，
    指揮書執畢日期為九十二年二月十五日。
二、甲○○則曾因犯恐嚇取財罪，於八十九年三月二十八日經本院以八十九年訴字第
    七一號判處有期徒刑一年六月，緩刑四年，嗣於八十九年六月三日確定，緩刑尚
    未期滿。
三、詎其二人猶不知警惕，乙○○明知綽號「阿明」之不詳姓名年籍男子所持有之Ｎ
    ＯＫＩＡ廠牌３２１０型、序號為000000000000000號之無ＳＩ
    Ｍ晶片之行動電話（即俗稱空手機）一支，係屬來源不明之贓物（該手機係桃園
    縣中壢市○○路三三九號丁○○經營之全虹通訊廣場於八十九年十一月五日凌晨
    零時三十分許遭不詳之人侵入後所後竊取），不得故買，竟於同日下午二時許，
    在呂某位於桃園縣大溪鎮○○路三三六巷十五號三樓住處，以新台幣（下同）五
    百元之遠低於市價（約四千元）之價格，予以買受，並插入其所有之易付卡ＳＩ
    Ｍ晶片（門號為0000000000）以供使用。又甲○○為乙○○配偶之表
    弟，二人熟識，甲○○因自有之手機損壞，乃明知乙○○所持有之前開行動電話
    ，係其故買而得之贓物，不得收受，竟仍於同日晚間七時許，在乙○○前開住處
    ，向呂某索得該支贓物手機而收受之，田某並將其原有損壞之手機內ＳＩＭ晶片
    另改插入該贓物之手機內，以供使用。嗣因甲○○因前開贓物手機與其雇主丙○○所有之手機型式相同，田某因欲使用李某手機內之遊戲功能，乃徵得李某之同
    意，互換使用（即各取出ＳＩＭ晶片，移至對方手機內）數次。惟迨至九十年十
    二月初不詳之某日，甲○○未經告知，復以同一方式與丙○○交換手機使用，後
    因不知情之李某使用該手機而為警循線查獲。
二、案經桃園縣警察局中壢分局報告台灣桃園地方法院檢察署檢察官偵查起訴。
    理      由
壹、乙○○、甲○○部分：
一、右揭事實，訊據被告乙○○、甲○○固坦承買受及收受前開手機不諱，惟否認有
    贓物認識，一致辯稱：不知該手機為贓物云云。惟查，上開手機原係桃園縣中壢
    市○○路三三九號丁○○經營之全虹通訊廣場於八十九年十一月五日凌晨零時三
    十分許遭不詳之人侵入後所後竊取等情，已據被害人丁○○於警偵訊及本院審理
    中陳述綦詳，並有贓物領據一紙在卷可資佐証，是上開手機顯屬贓物無疑。按對
    於贓物罪之主觀要件即贓物認識，並不以行為人有直接故意即確信該物係贓物為
    限，縱僅具雖有預見，而不背其本意之間接故意，亦即行為人對該物之來源存疑
    ，並懷疑其可能為贓物時即足。本件依證人丁○○於本院證稱：該手機係全新的
    ，拿回來時沒有差多少，約值四千元等語，則以被告乙○○自稱係以五百元代價
    向「阿明」者買得；及被告甲○○亦供承呂某有告以前開價格買得各等語。且依
    同案被告戊○○於本院中稱：當天是十一月六、七日傍晚時至呂家，我與我老婆
    一起去，友人綽號阿明後來打電話給我，我說我在呂家，他來找我並且給我看手
    機問我要不要買，我說我沒錢，後來他就問乙○○要不要買，呂就向他買了，花
    多少錢買的我不知道等語，就此被告乙○○亦未予否認。均足徵該「阿明」者係
    賤價出售，且亟欲脫手情態明顯。是以一般人之經驗智慮，均足以懷疑該手機係
    屬不法盜贓，可見被告呂、田二人於買入或收受上開手機之時應已有贓物之認識
    。從而，是被告上開辯解顯屬事後卸責之詞，難以採信，其犯行足可認定。
二、核被告乙○○所為，係犯刑法第三百四十九條第二項之故買保贓物罪；被告甲○○則犯有同條第一項之收受贓物罪。公訴人雖認被告乙○○係犯同條第一項之收
    受贓物罪，然呂某係以五百元之價格向綽號「阿明」之不詳姓名年籍男子購買本
    件贓物手機，並經被告戊○○、甲○○供明在卷，則其所犯顯屬同條第二項之故
    買贓物罪，惟因與起訴之社會事實同一，爰逕予變更起訴法條。又被告乙○○曾
    因犯搶奪罪，於八十四年八月八日經本院以八十四年訴字第九二八號判處有期徒
    刑一年六月，肆於八十四年九月四日確定，並於八十四年九月四日送監執行，指
    揮書執畢日期為八十五年十一月三十日，並於八十五年六月十八日縮短刑期假釋
    出獄，至八十五年十一月十日期滿未被撤銷而執行完畢，此有台灣桃園地方法院
    檢察署刑案資料查註紀錄表及台灣高等法院被告全國前案紀錄表各乙件存卷可按
    ，其於刑之執行完畢後五年內再犯本件有期徒刑以上之罪，為累犯，應依法加重
    其刑。又被告於行為後，刑法第四十一條將原「犯最重本刑為三年以下有期徒刑
    以下之刑之罪，而受六月以下有期徒刑或拘役之宣告，因身體、教育、職業或家
    庭之關係，執行顯有困難者，得以一元以上三元以下折算一日，易科罰金」之規
    定，於九十年一月四日修正為刑法第四十一條第一項前段，修正後之新規定為「
    犯最重本刑為五年以下有期徒刑以下之刑之罪，而受六個月以下有期徒刑或拘役
    之宣告，因身體、教育、職業、家庭之關係或其他正當事由，執行顯有困難者，
    得以一元以上三元以下折算一日，易科罰金」。上開修正後之新規定已於九十年
    一月十日經總統公布，而於同年一月十二日生效施行，是被告行為後法律已有變
    更，經比較新舊法之結果，修正前後之規定對被告甲○○利益並無差異，修正後
    之規定則對被告乙○○顯為有利，故本件應依刑法第二條第一項前段之規定，適
    用修正後之法律諭知易科罰金之折算標準。爰審酌被告乙○○、甲○○犯罪之動
    機、目的均甚單純，手段平和，及渠等分別故買、收受贓物顯然妨害所有人對於
    物之返還權利行使所生，危害非輕，及其事後否認知贓態度不佳等一切情狀，分
    別量處如主文所示之刑，並均諭知易科罰金之折算標準，以示懲儆。
三、公訴意旨另以被告甲○○為免該行動電話係贓物一節為人查覺，因見其老闆丙○○之行動電話與上開贓物係同一機型，竟意圖為自己不法之所有，於八十九年十
    一月間某日，以向不知情之丙○○借用行動電話打遊戲為由，而竊取丙○○之行
    動電話，改將上開ＮＯＫＩＡ３２１０型行動電話（序號為000000000
    000000號）交還丙○○，因認被告甲○○另犯有刑法第三百二十條第一項
    之竊盜罪云云。然按刑法第三百二十條第一項之竊盜罪，以行為人主觀上有不法
    所有之意圖為必要，若取得他人之物僅係供己一時使用，於使用完畢後，即將該
    物返還原主，而未就物為攸關權義或處分之行為，乃屬學理上所稱之使用竊盜，
    並不在我國刑法第三百二十條第一項規定範圍之內（最高法院八十六年年度台上
    字第四九七六號判決參照）。訊據被告甲○○堅決否認有何不法所有之意圖，辯
    稱：伊僅是想玩其老闆即證人丙○○手機內之遊戲，才會與李某交換手機，並非
    偷竊等語。經查，證人丙○○業於警訊中證稱：先前已曾將其原有之手機（序號
    為000000000000000）借予被告甲○○以供交換手機使用，因田
    某說要使用伊行動電話之遊戲功能等語（見偵查卷第十七頁背面），核與被告前
    揭所辯悉相符合。足見被告甲○○取得李某之手機應僅係供其一時之用，並無不
    法所有意圖甚明，即與刑法竊盜罪之構成要件不合。縱被告甲○○因嗣後未予告
    知，使不知情之丙○○因使用上開贓物手機致遭查獲，惟不影響本件為使用竊盜
    之本質，仍不成立犯罪。從而，自應諭知被告甲○○此被訴竊盜部分無罪之判決
    。
參、己○○部分：
一、按犯罪事實應依證據認定之，無證據不得推定其犯罪事實。又不能證明被告犯罪
    者，應諭知無罪之判決，刑事訴訟法第一百五十四條、第三百零一條第一項分別
    定有明文。又犯罪事實應依證據認定之，無證據不得推定其犯罪事實，刑事訴訟
    法第一百五十四條定有明文。所謂證據，須適於為被告犯罪事實之證明者，始得
    採為斷罪資料，如未能發現相當證據，或證據不足以證明，自不能以推測或擬制
    之方法，以為裁判基礎（最高法院五十三年台上字第二七五○號及四十年台上字
    第八十六號判例參照）。
二、公訴意旨以：被告己○○與戊○○（應諭知免訴，詳如後述）共同意圖為自己不
    法之所有，於八十九年十一月五日凌晨零時三十分許，侵入中壢市○○路三三九
    號丁○○經營之全虹通訊廣場竊取ＮＯＫＩＡ３２１０型行動電話等十支，旋於
    同日十四時許，該其中竊得贓物中ＮＯＫＩＡ３２１０型行動電話（序號為00
    0000000000000號）及ＳＡＧ９６８、ＣＤ９２８等三支行動電話
    攜至乙○○位於桃園縣大溪鎮○○路三三六巷十五號三樓住處，因認被告戊○○
    犯有刑法第三百二十條第一項之竊盜罪云云。被告己○○經合法傳喚未到庭陳述
    ，然公訴人認被告己○○犯有前開罪名，係以被告乙○○前開於警訊中（其未於
    偵查中到庭）之供述為唯一之論據。然查，被告乙○○已於本院審理中改稱：哪
    一天我不記得了，是下午戊○○與他老婆小安還有一位不知名的朋友來我家找我
    ，他的朋友拿本案手機出來問戊○○是否要買，戊○○沒錢，那位朋友轉而問我
    要不要買，我就用五百元買下。我的確有在警察局這樣說，但因為那是因為我害
    怕所以才亂說的，實際上並非如此等語，核與其於警訊中所述大相逕庭。且被告
    戊○○亦堅決否認有何與被告己○○竊盜之犯行，辯稱：伊不認識己○○，當天
    是十一月六、七日傍晚時至呂家，我與我老婆一起去，友人綽號阿明後來打電話
    給我，我說我在呂家，他來找我並且給我看手機問我要不要買，我說我沒錢，後
    來他就問乙○○要不要買，呂就向他買了，花多少錢買的我不知道等語（以上均
    見本院九十年十二月十一日訊問筆錄），則與被告乙○○嗣於本院審理中所稱悉
    相符合，則被告乙○○前開於警訊中之指述顯屬無稽，不堪憑為被告己○○有與
    戊○○共同竊盜之佐證。此外，本件復查無其他積極證據足供被告己○○犯有竊
    盜罪之參佐，以證明其確有公訴人所指之前開犯行。是其犯罪係屬不能證明，揆
    諸前揭說明，自應諭知被告己○○無罪之判決。
三、被告己○○經合法傳喚，無正當理由不到庭，本院認本件係應諭知無罪之案件，
    爰不待其陳述逕行判決。
肆、戊○○部分：
一、按案件曾經判決確定者，應諭知免訴之判決，刑事訴訟法第三百零二條第一款定
    有明文。又訴訟上所謂一事不再理之原則，關於實質上一罪或裁判上一罪，亦均
    有其適用，最高法院六十年台非字第七七號著有判例。
二、公訴意旨以被告戊○○與己○○（如前所述應諭知無罪）共同意圖為自己不法之
    所有，於八十九年十一月五日凌晨零時三十分許，侵入中壢市○○路三三九號丁○○經營之全虹通訊廣場竊取ＮＯＫＩＡ３２１０型行動電話等十支，旋於同日
    十四時許，該其中竊得贓物中ＮＯＫＩＡ３２１０型行動電話（序號為0000
    00000000000號）及ＳＡＧ９６８、ＣＤ９２８等三支行動電話攜至
    乙○○位於桃園縣大溪鎮○○路三三六巷十五號三樓住處，因認被告戊○○犯有
    刑法第三百二十條第一項之竊盜罪名。訊之被告戊○○堅決否認有何竊盜前開手
    機之犯行，辯稱：伊不認識己○○，也沒有偷手機等語。惟查，被告戊○○曾因
    於八十九年九月二十四日凌晨六時許，駕駛曾富次所有車號ＬＷ─五五一二號自
    用小客車搭載友人江枝春，途經桃園縣大溪鎮○○路○段一七四號附近時，見店
    家陳証次獨自一人在店外打掃騎樓，認有機可趁，竟意圖為自己不法之所有，將
    車停放於路旁，於江枝春熟睡時，單獨下車，並趁陳証次疏未注意之際進入店內
    ，自櫃臺抽屜內竊取新台幣（下同）三千元，得手後正欲離去時，適為陳証次入
    內發覺，乃驚呼小偷並自後追趕拉扯其衣服欲將其攔阻，然仍為戊○○掙脫後，
    迅速駕駛上開自小客車逃離，嗣經陳証次記下車號，為警循線查獲，經公訴人另
    案以九十年度偵字第二七六九號提起公訴（公訴人係認被告戊○○為防護贓物及
    脫免逮捕，竟推倒陳証次，而犯有刑法第三百二十九條之準強盜罪罪），並經本
    院於九十年七月二十日以九十年度訴字第一一八號準強盜案件受理，並於九十
    年十二月四日以普通竊盜罪（該判決係認被告未於行竊失風時，為脫免逮捕對被
    害人施以強暴手段，與刑法第三百二十九條準強盜罪之要件不合，而變更法條）
    判處有期徒刑五月在案，嗣於九十一年一月廿八日確定等情，有起訴書、判決書
    各乙件在卷可稽，復經本院依職權調閱該案卷宗核閱無訛。按被告戊○○本件被
    訴之竊盜犯行，因與前開業經本院判決確定之犯行，時間緊接（僅隔不到一個半
    月），所犯構成要件相同之罪名，自顯係基於概括犯意而為，而互具連續犯之裁
    判上一罪關係，仍屬同一案件。揆諸首開說明，按審判不可分之原則，應認被告
    戊○○本件竊盜之犯行顯係已經法院判決確定，爰依前揭規定，諭知其免訴之判
    決。
據上論斷，應依刑事訴訟法第二百九十九條第一項前段、第三百零一條第一項、第三
百零二條第一款、第三百零六條、第三百條，刑法第二條第一項前段、第三百四十九
條第一項、第二項、第四十七條、第四十一條第一項前段，罰金罰鍰提高標準條例第
一條前段、第二條，判決如主文。
本案經檢察官林安紜到庭執行職務。
中      華      民      國      九十一    年      三      月     六     日
                                臺灣桃園地方法院刑事第五庭
                                  法      官    江  德  民
右正本證明與原本無異。
如不服本判決，應於判決送達後十日內，向本院提出上訴狀。
                                  法院書記官    李  劍  龍
中      華      民      國      九十一    年      三      月     六     日
附論罪科刑依據之法條：
中華民國刑法第三百四十九條
收受贓物者，處三年以下有期徒刑、拘役或五百元以下罰金。
搬運、寄藏、故買贓物或為擔保者，處五年以下有期徒刑、拘役或科或併科一千元以
下罰金。
因贓物變得之財物，以贓物論。
中華民國刑法第三百零四條 (強制罪)
以強暴、脅迫使人行無義務之事或妨害人行使權利者，處三年以下有期徒刑、拘役或
三百元以下罰金。
前項之未遂犯罰之。
